臺灣臺中地方法院刑事判決　　　　　　　　　　　　　九十三年度金訴字第七五號
　　公　訴　人　臺灣臺中地方法院檢察署檢察官
　　被　　　告　丙○○
　　選任辯護人　鄧雲奎律師
右列被告因洗錢防制法等案件，經檢察官提起公訴（九十三年度偵字第九五九四號）
，本院判決如左：
    主  文
丙○○幫助意圖為自己不法之所有，以詐術使人將本人之物交付，處有期徒刑伍月，
如易科罰金，以參佰元折算壹日。
    事  實
一、丙○○可預見其將銀行帳戶存摺、提款卡及印章等資料出售予真實姓名不詳之成
    年人「吳代書」後，「吳代書」將可能藉由蒐集所得之銀行存摺、提款卡，遂行
    其詐欺取財犯罪之目的，而其發生並不違背自己本意之情況下，因缺錢花用而基
    於幫助他人犯詐欺取財罪之不確定故意，於民國九十三年三月中旬某日，與「吳
    代書」約定由丙○○以每個帳戶新臺幣（下同）二千元之代價，將如附表編號一
    至五號所示帳戶之存摺、提款卡及印章出售予「吳代書」使用（各帳戶資料詳如
    附表編號一－五號所示），丙○○並於九十三年三月十七日下午三、四時許，在
    臺中市○○路○段中國信託銀行附近某處，將如附表編號一號所示帳戶之存摺、
    提款卡及印章，交予「吳代書」使用，並告知「吳代書」提款卡密碼，旋又將如
    附表編號二至五號所示四個帳戶之資料再交付予「吳代書」，惟「吳代書」嗣未
    依約付款即避不見面。之後，「吳代書」即於九十三年三月二十六日十六時許撥
    打電話予乙○○，向乙○○詐稱乙○○溢繳健保費，有一筆中央健保局的退款，
    並要求乙○○持金融卡至銀行自動付款設備操作辦理退款手續等語，乙○○不知
    有詐，誤信為真，乃依言於同日十六時五十六分許，至華南銀行之自動付款設備
    操作，而將其帳戶內之款項九萬九千八百四十三元轉至丙○○如附表編號一號所
    示臺新銀行帳戶內，旋遭「吳代書」領出。嗣因乙○○察覺有異，知悉受騙始報
    警循線查獲上情。
二、案經臺中市警察局第四分局報告臺灣臺中地方法院檢察署檢察官偵查起訴。
    理  由
一、訊據被告丙○○固對於右揭先後將如附表編號一至五號所示帳戶之存摺、提款卡
    印鑑章交予「吳代書」並告知「吳代書」提款卡密碼之事實坦承不諱，惟矢口否
    認有何幫助詐欺犯行，辯稱：伊係因於九十三年三月中旬負債近三十萬元，看見
    九十三年三月十日或十一日左右，自由時報上之貸款廣告，而撥打該廣告上所留
    之0000000000號電話予「吳代書」，「吳代書」說可以幫伊向銀行貸
    款三十萬元，且要帶伊去對保，一個月償還六千二百元，繳款五年，「吳代書」
    並先跟伊要身分證字號，之後復叫伊提出身分證影本及伊薪轉帳戶之存摺，伊乃
    於九十三年三月十四日將當時薪轉帳戶即臺新銀行帳戶之存摺、提款卡、印鑑章
    均交予「吳代書」，並將提款卡密碼告訴「吳代書」。且因伊信用卡帳款有遲繳
    紀錄，信用不良，「吳代書」並於九十三年三月十五日、十六日打電話予伊稱：
    臺新銀行不願意分擔這麼大的風險，其（即「吳代書」）透過關係只能貸款到六
    萬元，並叫伊再交付四本帳戶存摺等資料，合計方可貸到三十萬元等語，伊始又
    另外交付如附表編號二至五號所示帳戶資料予「吳代書」。此外，伊在等貸款消
    息時，「吳代書」也曾陸陸續續打電話給伊稱須給付銀行手續費、保險費等費用
    ，伊且依言先後匯款二萬餘元至遠東銀行00000000000000000
    號帳戶內予「吳代書」，但最後伊並未貸得款項。伊並非出售帳戶予「吳代書」
    。另外，伊在警察局接受警員詢問時，係因警員威脅伊稱如果不承認出賣帳戶，
    就要用主犯辦伊，伊心生畏懼才於警詢中說有賣帳戶，二千元價格亦係警員所告
    知，且伊沒有看警詢筆錄即在筆錄上簽名云云。惟查：
（一）右揭事實，除告訴人乙○○遭詐騙之過程一節外，餘均據被告於警詢中供陳甚
      明，並有臺新銀行客戶基本資料查詢表一張、如附表編號二至五號所示帳戶之
      開戶資料各一份在卷可稽。且查，金融機構帳戶可供款項之存匯、提領，係一
      般人均可輕易申請開設，並無任何資格條件之限制，如非供作犯罪出入之帳戶
      或其他不法目的，應無隱匿自己名義帳戶借用或出資購買他人金融帳戶使用必
      要；且邇來，撥打電話或利用報紙刊登不實廣告以退稅、退健保費等各種名義
      向他人詐欺取財之犯罪類型層出不窮，該等犯罪，多數均係利用人頭帳戶作為
      出入帳戶，並經媒體廣為披載，被告行為時係年滿三十二歲智識成熟之成年男
      子，對此自難諉為不知。再參之被告與「吳代書」素不相識，竟將其帳戶存摺
      等資料出售予「吳代書」使用，先後計達五本之多，益證被告確有容任他人利
      用其帳戶犯詐欺取財罪之不確定故意允無疑義。又告訴人如何於右揭時地遭詐
      騙而至自動付款設備操作，致告訴人帳戶內之款項九萬九千八百四十三元轉至
      被告所開設如附表編號一號所示臺新銀行帳戶內之事實，業據告訴人於警詢中
      指訴歷歷，並有華南銀行自動櫃員機交易明細單及臺新銀行交易明細一份在卷
      可憑，是被告確有右揭幫助詐欺取財行為，至堪認定。
（二）被告嗣於偵審中雖改以上揭情詞置辯，並於偵審中提出其匯款至遠東銀行00
      000000000000000號帳戶之匯款憑據影本計四張及於本院九十
      三年十一月十七日審理期日中提出九十三年三月十五日自由時報影本一份為證
      。然查，被告既係為辦理貸款三十萬元始與「吳代書」聯絡，被告對「吳代書
      」之真實姓名年籍且一無所知，衡情，其豈有甘冒風險，將其所開設五個銀行
      帳戶之存摺、提款卡及印鑑章均交予陌生之「吳代書」，並將提款卡密碼告訴
      「吳代書」，讓「吳代書」一方面得以被告名義向銀行貸款，使銀行將所貸款
      項匯入被告帳戶，由被告負擔債務，另一方面「吳代書」復可隨時提領該等帳
      戶內貸得款項之理，被告所辯顯悖常情，已難採信。再者，被告雖辯稱其曾先
      後匯款計二萬餘元至上開遠東銀行00000000000000000號帳
      戶內云云。惟依被告所提出之匯款憑據四張以觀，其匯款至該遠東銀行帳戶之
      時間及方式，係在九十三年二月二十日自被告所開設如附表編號一號所示臺新
      銀行帳戶內分三次轉帳（該日九時二十四分許、十三時二十三分許及十七時十
      六分許），計一萬一千二百元，及於同年月二十四日以匯款方式匯款六千元，
      先後二日匯款金額合計僅有一萬七千二百元，且自九十三年二月二十一日起至
      同年三月三十一日止，被告上開臺新銀行帳戶內之款項均再無轉帳至該遠東銀
      行帳戶內情事，此有被告提出之匯款單據四張及如附表編號一號所示臺新銀行
      帳戶交易明細一份在卷可考（見偵查卷第二一頁、第二九－四四頁及本院卷）
      。而被告除於警詢及偵審中均一再陳明係於九十三年三月中旬，始將如附表所
      示帳戶之存摺、提款卡等資料交予「吳代書」外，於偵審中並明確陳稱其係於
      九十三年三月中旬，因見自由時報上之貸款廣告而撥打電話託「吳代書」辦理
      貸款三十萬元，而依「吳代書」指示先後交付五本帳戶存摺等資料，並匯款至
      「吳代書」指定帳戶云云，足證被告確係於九十三年三月中旬始與「吳代書」
      取得聯絡。準此，被告又如何會早於同年二月二十日及同年二月二十四日即匯
      款至上開遠東銀行帳戶內？是被告匯款至該遠東銀行帳戶內一節，縱真係遭不
      詳之人詐騙，亦無礙於其嗣後將如附表編號一至五號所示臺新銀行等帳戶出賣
      予「吳代書」之事實，尚難認二者有何必要之關聯。且查，被告於偵查中所辯
      稱「吳代書」之貸款廣告係為：「貸款免求人，早上七點到晚上九點都可以貸
      款，0000000000號」，嗣於本院受命法官行準程程序時復再度辯稱
      ：伊看自由時報有貸款廣告，有一個自稱「吳代書」的人，大哥大電話是00
      00000000號云云，而被告於本院審理期日所提出之上開貸款廣告所留
      之電話號碼則為「0000000000號」，顯與被告上開所陳電話號碼不
      符。況於九十三年三月中旬，自由時報並無「貸款免求人，早上七點到晚上九
      點都可以貸款，0000000000號」之廣告，亦有臺中市警察局第四分
      局函二份在卷可稽（見偵查卷第二五頁、第五四頁），被告於偵審中提出與所
      辯情節顯不相符之匯款憑據四張及自由時報廣告影本一張，均無礙於右揭事實
之認定，非惟不足採為有利於被告之認定，反見其臨訟卸責之心。
（三）被告於偵審中及被告之選任辯護人於審理中雖爭執警詢筆錄所載之內容是否為
      被告所述及被告於警詢中自白之任意性云云。然查：被告於偵查中先係辯稱：
      「（你在四分局警詢時說，你是在三月十七日時將帳戶賣給吳代書，一本二千
      元 (提示)？）我沒有賣存摺，『我也沒有這樣說』。」云云。嗣於審理中則
      改稱是遭警員脅迫才承認以二千元出賣帳戶云云，核被告所辯先後不一，已有
      可疑，且其苟真係遭警員脅迫方於九十三年五月十一日警詢中承認出賣帳戶，
      則其儘可於九十三年五月三十一日偵查中逕向檢察官陳明此節即可，又何以要
      對檢察官辯稱：伊在警詢中沒有說伊出賣帳戶云云？況查，警員丁○○詢問被
      告並為被告製作警詢筆錄時，並未對被告為何脅迫情事，且係全程錄音一節，
      業經證人丁○○到庭結證在卷，並經本院會同證人丁○○、被告及被告之選任
      辯護人勘驗警詢錄音帶無訛。再者，被告警詢筆錄記載之內容除與警詢錄音帶
      內被告陳述內容相符外，被告於警詢中且有為下列陳述：
      １（警察問被告）是否選任律師？被告回答：我又不是主嫌，幹嘛請律師。
      ２（警察問被告）何時開戶？被告回答：八十九年，後改稱是九十年。
      ３（警察問被告）九十三年一月三十日？被告答：是辦新的，並稱原始的在家
          。
      ４（警察問被告）是否九十三年一月三十日開戶？被告答：應該不算開戶，是
          補發新的，九十年十月。
      ５（警察問被告）簿子為何不在你身上？被告先係沈默一會兒，之後即說：原
          來要租給別人使用收取傭金，結果沒有收到傭金。
      ６（警察問被告）是否賣給別人？被告答：應該不算賣，應該算租，我也沒有
          拿到錢。
      ７（警察問被告）是否要賣給人家，但是沒有拿到錢？被告答：是是是。
      ８（警察問被告）何時、何地出賣帳戶？被告答九十三年三月中旬、十五號到
          十八號中間，時間是十七號下午約三四點左右。
      ９（警察問被告）在何地？被告答：我想看看要怎麼跟你講，文心路有一個中
          國信託，崇德路左轉靠近大墩，幾段我不知道，可能是四段。
      １０（警察問被告）賣給何人？被告答：賣給一個吳代書的少年仔，口天吳。
      １１（警察問被告）如何知道有收購存簿，是否看報紙？被告說是朋友介紹，
            但是也是報紙上的電話，是報上他們同業介紹的。
      １２（警察問被告）吳代書如何聯絡？被告答：抱歉，電話放家裡，電話都不
            見了，我還有給兩萬元要辦貸款，可是沒有找到人。
      １３（警察問被告）吳代書真實姓名？被告答：他們同業介紹的，真實名字不
            知道。
      １４（警察問被告）為何詐騙來的錢都匯款到你的帳戶裡面？被告答：應該是
            吳代書冒名。
      是徵諸被告接受警察詢問時，語調正常，於警察詢以是否要選任律師時，能對
      警察陳稱：「我又不是主嫌，『幹嘛』請律師。」等語；被告起初先係避重就
      輕辯稱是出租帳戶，要收取傭金云云，待經警察詢以「是否賣給別人？」等語
      後，被告尚且能辯稱：「應該不算賣，應該算租，我也沒有拿到錢。」云云；
      及被告在警察詢以：「如何知道有收購存簿，是否看報紙？」等語後，被告係
      陳稱「是朋友介紹，但是也是報紙上的電話，是報上他們同業介紹的。」等語
      ，並非單純配合問話之話語答覆等情，足認被告顯係在自由意識下接受警察詢
      問並製作警詢筆錄，是其先係於偵查中空言否認曾於警詢時坦承出賣帳戶云云
      ，待於審理中則又翻異前詞，改辯稱係遭警察脅迫才承認云云，所辯既先後反
      覆不一，且經本院勘驗警詢錄音帶結果，復難認其有何遭警脅迫情事，被告直
      至本院受命法官行準備程序時才空言辯稱：警詢時伊係警察事先了解案情時，
      遭警察脅迫才向警察承認出賣帳戶云云，顯係事後委責之詞，已難憑採。再警
      員丁○○於警詢中曾提示口卡讓被告指認是否即為被告所稱「吳代書」其人，
      固經本院勘驗警詢錄音帶屬實，惟本案是警察接獲告訴人報案後，警員丁○○
      方請被告到警察局接受詢問，且因警員丁○○尚有承辦其他詐欺取財案件，警
      員丁○○始在詢問被告過程中主動提出口卡讓被告指認是否「吳代書」其人一
      節，業據證人丁○○結證在卷，則警員丁○○之此部分調查行為顯係欲查出「
      吳代書」其人，積極追查幕後主犯之作為，已難謂有何違法不當之處。又被告
      於警詢中既係答覆稱：提示口卡之人並非「吳代書」等語，則警員丁○○未將
      此部分過程記載於被告之警詢筆錄內，亦難認有何違法之處。再被告之選任辯
      護人陳稱：「如果警員有先入為主概念，就會對被告說你不承認賣存摺，我就
      把你當主嫌來辦這句話。」，純係其主觀擬制推測之詞，該選任辯護人主張被
      告之警詢筆錄係在遭警脅迫下所為，並無證據能力云云，並非可採。又被告聲
      請傳訊之證人即上揭遠東銀行00000000000000000號帳戶名
      義使用人甲○○，雖經本院傳訊無著，惟被告於偵審中之辯詞如何與常情不符
      ，應以被告於警詢中自白之內容為可採信，業經本院審認如前，且因被告早在
      與「吳代書」聯絡之前約十餘日，即將款項匯入甲○○名義之遠東銀行帳戶內
      ，是被告匯款至甲○○帳戶內之事實，並無礙於被告前揭犯罪事實之認定，已
      如前述，本院因認並無再予傳訊證人甲○○到庭調查之必要，均併此敘明。
二、按幫助犯之成立，主觀上行為人須有幫助故意，客觀上須有幫助行為。且幫助犯
    係從屬於正犯而成立，並無獨立性，故幫助犯須對正犯之犯罪事實，具有共同認
    識而加以助力，始能成立，其所應負責任，亦以與正犯有同一認識之事實為限，
    若正犯所犯之事實，超過其共同認識之範圍時，則幫助者事前既不知情，自不負
    責。從犯對正犯行為所認識之內容，如與正犯所發生之事實不一致時，應僅就其
    所認識之範圍負責。查，被告丙○○基於幫助詐欺取財之不確定故意，將附表編
    號一號所示存摺、提款卡、印鑑章及密碼等資料出售予「吳代書」作為犯詐欺取
    財之用，「吳代書」並利用該帳戶向乙○○詐欺取財得逞等節，業如前述，且本
    案既查無積極證據足認「吳代書」具有常業詐欺之犯意，亦無法證明被告對於「
    吳代書」係以犯詐欺罪為常業一節有所認識，則核其所為，係犯刑法第三十條第
    一項、第三百三十九條第一項之幫助詐欺取財罪。原起訴檢察官雖認被告所為係
    犯修正後洗錢防制法第九條第二項及刑法第三十條、第三百四十條等罪嫌，惟公
    訴蒞庭檢察官嗣於本院審理中已更正起訴法條為刑法第三十條第一項、第三百三
    十九條第一項之幫助詐欺取財罪（見本院審判筆錄第九頁），爰不再變更檢察官
    之起訴法條，附此敘明。再被告幫助「吳代書」犯詐欺取財罪，係屬從犯，茲衡
    諸其犯罪情節，並按正犯之刑減輕之。爰審酌被告前無犯罪紀錄，有臺灣臺中地
    方法院檢察署刑案資料查註紀錄表及臺灣高等法院被告全國前案紀錄表各一份在
    卷可按，素行尚可，其出售帳戶予「吳代書」使用，雖未實際獲得代價，惟其行
    為時係年滿三十二歲之成年男子，竟提供帳戶供他人做為詐欺取財工具，增加犯
    罪偵查機關查察犯罪困難、本案告訴人乙○○因受騙而匯款至被告帳戶之金額為
    九萬九千八百四十三元，尚非甚鉅，及被告犯罪後猶飾詞狡卸罪責，未見悔意，
    態度不佳等一切情狀，量處如主文所示之刑，併諭知易科罰金之折算標準。
據上論斷，應依刑事訴訟法第二百九十九條第一項前段，刑法第三十條第第一項、第
二項、第三百三十九條第一項、第四十一條第一項前段，罰金罰鍰提高標準條例第一
條前段、第二條，判決如主文。
中      華      民      國    九十三    年     十二     月      八      日
                                    臺灣臺中地方法院刑事第十庭
                                      審判長法  官  郭  瑞  祥
                                            法  官  黃  炫  中
                                            法  官  江  奇  峰
右正本證明與原本無異。
如不服本判決，應於判決送達後十日內向本院提出上訴狀，上訴於臺灣高等法院臺中
分院( 須附繕本 )。
                                            書記官
中      華      民      國    九十三    年     十二     月      八      日
附錄本案論罪法條全文：
刑法第三百三十九條
意圖為自己或第三人不法之所有，以詐術使人將本人或第三人之物交付者，處五年以
下有期徒刑、拘役或科或併科一千元以下罰金。
以前項方法得財產上不法之利益或使第三人得之者，亦同。
前二項之未遂犯罰之。
附表
┌──┬────┬───────┬───────┬──────┐
│編號│戶名    │金融機構      │帳號          │備註        │
├──┼────┼───────┼───────┼──────┤
│一  │丙○○  │臺新國際商業銀│0000000│            │
│    │        │行西臺中分行  │0000000│            │
├──┼────┼───────┼───────┼──────┤
│二  │同右    │國泰世華商業銀│0000000│開戶日期：九│
│    │        │行豐原分行    │一四三八二    │十三年三月十│
│    │        │              │              │六日        │
├──┼────┼───────┼───────┼──────┤
│三  │同右    │華南商業銀行豐│0000000│開戶日期：九│
│    │        │原分行        │九一七一四    │十三年三月十│
│    │        │              │              │一日        │
├──┼────┼───────┼───────┼──────┤
│四  │同右    │臺灣中小企業銀│0000000│開戶日期：九│
│    │        │行豐原分行    │一八四一號    │十三年三月十│
│    │        │              │              │一日        │
├──┼────┼───────┼───────┼──────┤
│五  │同右    │玉山商業銀行大│○二八六○○號│開戶日期：九│
│    │        │雅分行        │              │十二年四月九│
│    │        │              │              │日          │
└──┴────┴───────┴───────┴──────┘
